臺灣高雄地方法院民事判決　　　　　　 93年度簡上字第202號
上　訴　人　甲○○
被上訴人　　乙○○
當事人間請求給付票款事件，上訴人對於民國93年7月23日本院
高雄簡易庭第一審簡易判決提起上訴，本院民國93年3月16日言
詞辯論終結，判決如下：
    主  文
原判決廢棄。
被上訴人在第一審簡易之訴駁回。
第一、二審訴訟費用由被上訴人負擔。
    事實及理由
一、被上訴人主張：訴外人吳天霖因向其租車而於民國91年3月
    23日簽發票號690607號，到期日92年1月10日，並經上訴人
    背書，面額新台幣（下同）20萬元，並免除作成拒絕證書之
    本票一紙（下稱系爭本票），經其提示未獲兌現，自得本於
    票據之法律關係，請求上訴人給付票款20萬元及自92年1月
    10日起至清償日止, 按年息百分之6計算之利息。並聲明：
    駁回上訴。
二、上訴人則以：伊僅於92年2月間在吳天霖向被上訴人租車之
    計程車租賃聯合合約書上連帶保證人欄簽名，保證期間自92
    年1月底至同年4月底止，惟伊並未在系爭本票背面簽名或蓋
    指印，自毋庸負票據責任；又吳天霖事後已經清償被上訴人
    所償欠之債務等語，資為抗辯。並聲明：(一)原判決廢棄。
    (二)被上訴人在第一審之訴駁回。
三、被上訴人主張吳天霖因向其租車而於91年3月23日簽發到期
    日92年1月10日，面額20萬元之本票一紙交付，本票屆期經
    提示未獲兌現等事實，業據提出本票一紙為證，且為上訴人
    所不爭執，自應認為真實。兩造爭執要點為：上訴人應否負
    給付票款之背書人責任？本院判斷意見如下：
  (一)證人即向被上訴人租車之吳天霖於原審到庭證稱「...., 一
    直到92年4月1日才請求被告（即上訴人）擔任擔保，原告（
    即被上訴人）有交一張本票給我，我們一起到被告 (即上訴
    人)任職的學校去請被告 (即上訴人)背書，被告 (即上訴人
    )有在本票後面寫名字, 並保證到92年4月30日止」 (見原審
    93年6月4日言詞辯論筆錄)，而被上訴人亦表示對證人所言
    無意見，參以被上訴人亦自承當時係因上訴人不願簽新的本
    票，故在原有本票背書之詞 (原審93年5月7日言詞辯論筆錄
    ), 足認上訴人縱使確於系爭本票背面簽名，其簽名之日期
    亦在本票到期日之後，甚為明確。
  (二)按到期日後之背書，僅有通常債權轉讓之效力，票據法第41
    條第1項定有明文，而此規定依同法第124條之規定，於本票
    亦準用之，亦即本票於到期日後，其流通性因之喪失，故於
    到期日後之背書，所轉讓者僅通常之債權，並非票據上之權
    利，且對於一切其後之背書人均無一般背書之權利擔保效力
    ，故任何期後背書人均不負票據上背書之責任，執票人就票
    據上僅能取得對發票人之追索權而已，且人的抗辯因而不中
    斷，故本件被上訴人所提出系爭本票之背書，既係在到期日
    後始在系爭本票背面簽名，已在本票到期日之後，則上訴人
    縱確有於本票背書之行為，依前開法條規定意旨，上訴人所
    轉讓予被上訴人者亦僅民法上相關債權之效力，被上訴人對
    背書人即上訴人自不得主張票據上之權利。
  (三)是系爭本票縱為上訴人所背書，其對於被上訴人亦不負票據
    上背書人責任，則是否確為上訴人在本票背書及兩造其餘主
    張及攻擊防禦方法，本院即毋庸再予審酌，併予明。
四、綜上所述，上訴人對被上訴人既毋庸負票據上背書人責任，
    則被上訴人依票據之法律關係，請求上訴人給付票款20萬元
    及自92年1月10日起算之法定遲延利息，為無理由。原審判
    命上訴人給付20萬元及法定遲延利息，自有未洽，上訴意旨
    指摘原判決不當，求予廢棄改判，為有理由，應由本院予以
    廢棄，改判如主文第二項所示。
五、據上論結：本件上訴為有理由，依民事訴訟法第436條之1第
    3 項、第450條、第78條，判決如主文。
中   華   民    國    94    年    3     月    30    日
              　　　　　　民事第一庭
                          審判長法官  沈建興
                          法      官  洪珮婷
                          法      官  林玉心
正本係照原本作成。
本判決不得上訴。
中   華   民    國    94    年    3     月    30    日
                           法院書記官 陳家宏
